臺灣彰化地方法院刑事判決　　　　　　　 94年度交易字第1號
公　訴　人　臺灣彰化地方法院檢察署檢察官
被　　　告　丁○○
選任辯護人　陳忠儀律師
　　　　　　陳孟萱律師
上列被告因過失傷害案件，經檢察官提起公訴（93年度偵字第80
86號），本院判決如下：
    主  文
丁○○因過失傷害人致重傷，處有期徒刑伍月，如易科罰金，以
參佰元折算壹日。
    事  實
一、丁○○於民國93年6月19日7時許，在彰化縣員林鎮○○里○○路○段50號前路邊，駕駛車牌號碼3V-1463號自小客車欲起
    步轉入中山路往北方向行駛，原應注意行車起步前應顯示方
    向燈，注意前後左右有無障礙或車輛行人，並應讓行進中之
    車輛行人優先通行，且依當時情形，天候晴，日間自然光線
    充足，路面乾燥無缺陷，無障礙物，視距良好，並無不能注
    意之情事，竟疏於注意而貿然起步，適有甲○○於同一時間
    ，騎乘車牌號碼KXU-178號重型機車，亦沿同路段往北方向
    行駛而行經該處，迨丁○○發覺時已不及閃避，其駕駛之自
    小客車甫一起步即與甲○○騎乘之重型機車發生碰撞，致使
    甲○○因而人車倒地，造成其受有腰椎第1節壓迫性骨折合
    併脊髓損傷之傷害，嗣甲○○雖送醫救治，仍因上述車禍導
    致其迄今兩下肢癱瘓之重傷害。又丁○○於肇事後，在未經
    有偵查犯罪職權機關或公務員發覺其為犯人前，即打電話報
    警，並向到場處理之彰化縣警察局員林分局員警主動陳明其
    為肇事者而自首，進而接受裁判。
二、案經被害人甲○○訴由彰化縣警察局員林分局報請請臺灣彰
    化地方法院檢察署檢察官偵查起訴。
    理  由
一、訊據被告丁○○對其於前揭時、地因行車疏失致與告訴人甲○○騎乘之重型機車發生碰撞，並使告訴人因而人車倒地而
    受傷等情坦承不諱，僅辯稱：當時告訴人車速過快，其亦有
    過失等語。另辯護意旨則以：被告已盡相當之注意，縱有過
    失亦非重大，又告訴人所受傷害尚未達重傷之程度等語置辯
    。經查：（一）上開事實，迭據告訴人甲○○於警、偵訊中
    指訴綦詳，並結證在卷，且有彰化縣警察局道路交通事故現
    場圖、道路交通事故調查報告表、事故現場照片8幀、行政
    院國軍退除役官兵輔導委員會台中榮民總醫院診斷證明書2
    紙等附卷可稽。徵之前揭彰化縣警察局道路交通事故現場圖
    、道路交通事故調查報告表及事故現場照片所示，被告駕駛
    之車牌號碼3V-1463號自小客車於車禍當時係自彰化縣員林
    鎮○○里○○路○段50號前路邊起步欲轉入中山路往北方向
    行駛，車頭尚未完全駛入車道，即與適時行經同一路段由告
    訴人甲○○所騎乘之車牌號碼KXU-178號重型機車發生碰撞
    ，被告車輛之左前輪部位撞及告訴人機車右側腳踏板處車身
    ，而告訴人機車倒地後於中山路北向車道上遺留刮地痕長3.
    10 公尺，是由上開情狀，可知肇事當時被告因自路邊起步
    ，車速應甚緩慢，而在此慢速行車之下，加諸當時並非交通
    尖峰時段，被告應能注意前後左右有無障礙或車輛行人，惟
    仍與告訴人發生碰撞，其顯然並未能適時注意後方之來車甚
    明。雖與被告同車之證人乙○○、丙○○於本院審理時到庭
    證稱：被告起步時，有打方向燈，也有看後視鏡，渠等亦有
    幫忙注意後方有無來車，確定後方並無來車後，才叫被告將
    車轉入車道，惟於轉入車道時，突發現告訴人之機車，車速
    約4、50公里，雙方即發生碰撞等語；按以本件車禍發生之
    時間，尚未值交通尖峰時段，路上行車不多，此由證人乙○○於本院審理中證稱：當時同向車道上僅告訴人1部機車等
    語即可證實，告訴人騎乘之機車既自被告駕駛之車道同向而
    來，被告於起步之前若加注意，應可發現，然據證人乙○○
    、丙○○於本院審理中另證稱渠等發現告訴人機車時，機車
    已接近被告駕駛之自小客車後方接近車尾處，或已接近被告
    駕駛之自小客車後方車尾處約1個車門之距離等語，顯然被
    告於起步時，疏未注意後方已有來車，即貿然駛入中山路北
    向車道，且觀諸前揭彰化縣警察局道路交通事故現場圖、道
    路交通事故調查報告表及事故現場照片，現場限速為50公里
    ，是縱依證人所述，告訴人當時亦無超速行駛之問題，再被
    告駕駛之自小客車於事故發生時，車頭已侵入車道近1.8公
    尺，告訴人值此突發狀況，顯然亦難以閃避，況本件經送彰
    化縣區車輛行車事故鑑定委員會、臺灣省車輛行車事故覆議
    鑑定委員會鑑定，同認被告駕駛自小客車由路邊起駛未注意
    讓車道行進中車輛先行為肇事原因，告訴人則無肇事因素，
    有前開機關鑑定意見書及鑑定意見函各1件在卷足憑，是證
    人乙○○、丙○○前揭證詞，自難資為有利被告之認定。（
    二）按汽車行車起步前應顯示方向燈，注意前後左右有無障
    礙或車輛行人，並應讓行進中之車輛行人優先通行，道路交
    通安全規則第89條第1項第6款定有明文，並為領有駕駛執照
    之被告所應注意。而查本件肇事時、地之狀況，天候晴，日
    間自然光線充足，路面乾燥無缺陷，無障礙物，視距良好，
    並無不能注意之情事，有前揭彰化縣警察局道路交通事故調
    查報告表可參，並無使被告不能注意之情事，被告竟疏未注
    意，貿然起步行駛，疏未注意後方之告訴人機車以致肇事，
    使告訴人受有前述之傷害，被告之駕駛行為應有過失，且告
    訴人之受傷，與被告之過失行為間，自具相當之因果關係。
    （三）再查，告訴人於本件車禍後，同日送行政院國軍退除
    役官兵輔導委員會台中榮民總醫院急診，經接受椎板切除術
    、椎體融合術、經椎莖鋼釘固定術後，未能復原，仍須進行
    復建治療，此有上開醫院診斷證明書可稽；又本院經函詢上
    開醫院欲瞭解告訴人之就診狀況，據該院於94年1月24日函
    覆本院，認告訴人「目前兩下肢輕癱，走路須四腳柺杖，雖
    經6個月之復建，目前兩下肢仍乏力，兩腳板無法抬起，要
    完全康復可能很困難」等語；另據告訴人目前進行復建之醫
    院員林郭醫院大村分院於同年4月26日函覆本院，亦認告訴
    人「因本件車禍事件後，雖至該院進行復建，然其目前狀況
    仍然步行障礙需借助輪椅或助行器且無法完全復原至正常人
    一般」等語，是告訴人因本件車禍致其身體顯然受有難治之
    傷害，應已符合刑法第10條第4項第6款所定之重傷害情節。
    從而，本件事證明確，被告之犯行已堪認定，應依法論科。
二、核被告所為，係犯刑法第284條第1項後段之過失致重傷罪。
    被告於肇事後，於未經有偵查犯罪職權機關或公務員發覺其
    為犯人前，即向到場處理之彰化縣警察局員林分局員警陳明
    其為肇事者而自首，進而接受裁判，有彰化縣警察局員林分
    局道路交通事故肇事人自首情形紀錄表1紙在卷可佐，核與
    自首之要件相當，應依刑法第62條前段規定減輕其刑。爰審
    酌被告尚無不良素行、犯後態度、本件肇事原因、告訴人所
    受傷害程度及其肇事迄未與告訴人達成民事和解等一切情狀
    ，量處如主文所示之刑，並諭知易科罰金之折算標準，以示
    懲儆。
據上論斷，應依刑事訴訟法第299條第1項前段，刑法第284條第1
項後段、第62條前段、第41條第1項前段，罰金罰鍰提高標準條
例第1條前段、第2條，判決如主文。
本件經檢察官邱鼎文到庭執行職務。
中　　華　　民　　國　　94　　年　　8 　　月　　26　　日
                  刑事第二庭    審判長法  官  王義閔
                                      法  官  李雅俐
                                      法  官  廖政勝
以上正本證明與原本無異。
如不服本判決，應於判決送達後10日內，向本院提出上訴狀（ 須
附繕本 ）。
告訴人或被害人對於判決如有不服具備理由請求檢察官上訴者，
其上訴期間之計算係以檢察官收受判決正本之日期為準。
中　　華　　民　　國　　94　　年　　8 　　月　　26　　日
                                      書記官  詹國立
中華民國刑法第284條
(過失傷害罪)
因過失傷害人者，處 6 月以下有期徒刑、拘役或 500 元以下罰
金，致重傷者，處1年以下有期徒刑、拘役或500元以下罰金。
從事業務之人，因業務上之過失傷害人者，處 1 年以下有期徒刑
、拘役或1 千元以下罰金，致重傷者，處 3 年以下有期徒刑、
 拘役或2千元以下罰金。
